【裁判字號】    95,上易,23
【裁判日期】    950619
【裁判案由】    
【裁判全文】
臺灣高等法院花蓮分院民事判決          95年度上易字第23號
上  訴  人  甲○○
訴訟代理人  簡燦賢律師
被 上訴 人  乙○○
訴訟代理人  黃健弘律師
            丙○○
上列當事人間租佃爭議事件，上訴人對於中華民國95年3月1日臺
灣花蓮地方法院94年度訴字第237號第一審判決提起上訴，本院
於95年6月5日言詞辯論終結，判決如下：
    主  文
上訴駁回。
第二審訴訟費用由上訴人負擔。
    事實及理由
一、上訴人主張：伊承租被上訴人所有坐落花蓮縣玉里鎮○○○
    段41-1號耕地（下稱系爭耕地），租期自民國86年1月1日起
    至91年12月31日止，雖然積欠90、91年度的租金未繳，但這
    期間伊曾付90年度租金，為被上訴人代理人丙○○退還，伊
    願意再繳納地租，希望繼續承租等語。求為確認兩造間就系
    爭耕地三七五租約存在之判決。
二、被上訴人則以：系爭耕地三七五租約已因上訴人積欠地租達
    兩年之總額，依耕地三七五減租條例第17條第1項第3款之規
    定，終止租約等語，資為抗辯。
三、本件原審對上訴人之請求，為其敗訴之判決，上訴人聲明不
    服，求為廢棄原判決，並確認兩造間就系爭耕地三七五租約
    存在之判決；被上訴人則求為判決駁回上訴。
四、經查：(1)上訴人承租被上訴人所有之系爭耕地，租期至91年
    12月31日止；(2)自86年起都是以現金繳付租金，90、91年度
    的租金上訴人迄今未繳付；(3)上訴人曾繳付90年度租金，後
    為被上訴人代理人丙○○退還；(4)被上訴人於92年1月8日、
    10日催告上訴人繳交積欠二年租金之存證信函上訴人均有收
    到等情，為兩造所不爭，並有繳交租金明細表、匯款執據、
    存證信函在卷為證，堪信為真實。上訴人雖以：被上訴人催
    告之期間、給付之方式並不適當，且於租期屆滿後始拒絕續
    租，並不合法等語置辯。惟查：
    (一)上訴人曾繳付90年度租金，而為被上訴人代理人丙○○退
    還之事實，固為被上訴人所不爭，然依耕地三七五減租條例
    第10條之規定：「依照本條例及租約規定繳付之地租，出租
    人無正當理由拒絕收受時，承租人得憑村里長及農會證明，
    送請鄉（鎮、市、區）公所代收，限出租人於十日內領取，
    逾期得由鄉（鎮、市、區）公所斟酌情形，照當地當時市價
    標售保管，其效力與提存同」。上訴人自承並未將租金送請
    玉里鎮公所代收，有花蓮縣政府耕地租佃委員會第二次調處
    筆錄在卷可證，尚難認為上訴人已繳納租金。(二)耕地租佃期
    間，不得少於六年；耕地租約於租期屆滿時，除出租人依法
    收回自耕外，如承租人願繼續承租者，應續訂租約，耕地三
    七五減租條例第5條、第20條分別定有明文。兩造間所訂租
    約係自86年1月1日起至91年12月31日止，有系爭耕地三七五
    租約附卷可稽，故在被上訴人依法收回自耕或終止租約前，
    租賃關係並未因租期屆滿而當然消滅。(三)按定期給付之債務
    ，債權人對於已提出之給付，拒絕受領者，依民法第234條
    之規定，雖應負遲延責任，惟債務人並不因而免除其給付之
    義務，於債權人定期催告其給付而不給付時，仍應負違約之
    責任。又債權人之催告所定履行期日若為相當，並附有以履
    行期屆滿債務人仍不履行債務為條件，即終止契約之意思表
    示者，於債務人屆期仍不履行債務時，自發生終止契約之效
    力。查上訴人積欠90、91年度的租金未繳，而被上訴人於92
    年1月8日、10日二度催告上訴人應於同年月25日前繳交積欠
    二年之「租谷」，否則終止契約之存證信函，上訴人均有收
    到，迄今未繳付等情，為兩造所不爭，被上訴人催告函所定
    履行期間並非不相當，依契約規定請求上訴人繳交「租谷」
    ，亦無不妥；上訴人甚且於二年半後之94年8月10日花蓮縣
    政府耕地租佃委員會勘查現場時，尚表示「所欠租金，請出
    租人允許分期繳納」等語，仍無意繳付積欠之全部租金，被
    上訴人代理人亦再度表示終止租約之意思（見一審卷第五七
    頁），則依上開說明及耕地三七五減租條例第17條第1項第3
    款之規定，系爭耕地三七五租約已經終止。上訴人之抗辯，
    核無可採。
五、綜上所述，上訴人於租約終止後，再請求確認系爭三七五租
    約存在，自屬無據。原審為上訴人敗訴之判決，理由雖有不
    同，結果並無不合，仍應予維持。上訴意旨指摘原判決不當
    ，求予廢棄改判，為無理由，應予駁回。
六、據上論結，本件上訴為無理由，依民事訴訟法第449條第1項
    、第78條，判決如主文。
中    華    民    國    95    年    6    月    19     日
                        審判長法  官  楊鼎章
                              法  官  蔡勝雄
                              法  官  王紋瑩
以上正本係照原本作成。
本件不得上訴。
                              書記官  陳淑芬
中    華    民    國    95    年    6    月    19     日


司法院資訊處製作；財團法人民間司法改革基金會備份。
